臺灣士林地方法院民事判決　　　　　　　　　　　　九十二年度訴字第一三一六號
　　原　　　告　戊○○即張戊.
　　被　　　告　乙○○
　　　　　　　　甲○○
　　　　　　　　己○○
　　　　　　　　丙○○
　　　　　　　　庚○○
　　　　　　　　丁○○
　　右六人共同
　　訴訟代理人　劉永培律師
右當事人間損害賠償事件，本院於民國九十二年十二月三十一日言詞辯論終結，判決
如下：
    主    文
原告之訴駁回。
訴訟費用由原告負擔。
    事實及理由
一、原告起訴主張：被告等人並無原告犯罪之憑據，即共同具狀誣指原告詐欺，並以
    請求損害賠償為由，聲請對原告之財產為假扣押，惟前開詐欺案件業經臺灣高等
    法院刑事庭以八十九年度上更（一）字第一六六號判決原告無罪，並經最高法院
    以九十二年度台上字第一七三六號駁回檢察官之上訴確定；損害賠償之訴亦經臺
    灣高等法院民事庭以八十七年度訴字第五十二號判決被告敗訴確定。被告等人誣
    指原告詐欺，已損害原告之名譽，並致原告為維護清白而須支出律師費用，爰依
    民法第一百八十四條第一項前段、第一百八十五條第一項、第一百九十五條第一
    項、第二百十六條第一項規定，請求被告連帶給付原告精神慰撫金新台幣（以下
    同）五十萬元及律師費十萬元。並聲明請求判決：被告應連帶給付原告六十萬元
    ，及自起訴狀繕本送達翌日起至清償日止，按年息百分之五計算之利息。
二、被告則辯稱：被告認為原告因與被告有民間合會糾紛，而涉有詐欺嫌疑，故向法
    院提出刑事訴追，亦經檢察官起訴，並於第一審、第二審均判決原告有罪。後雖
    因缺乏積極證據而判決原告無罪確定，致原告不受訴追處罰，然被告並非出於憑
    空捏造，所告亦非全然無因，自無何誣告情事，被告係依法律規定行使訴訟權，
    並無故意過失不法侵害原告權利情事。且原告被訴詐欺部分，既經法院判決無罪
    確定，其名譽自未受損，而無損害可言；況我國刑事訴訟程序及民事訴訟第二審
    均不採律師強制代理制度，原告並無委任律師之必要等語，並聲明請求判決駁回
    原告之訴。
三、經查：被告等人因合會糾紛，以原告犯詐欺罪為由，對原告提起詐欺告訴及民事
    損害賠償訴訟，並聲請對原告之財產為假扣押；被告所提詐欺告訴，經檢察官起
    訴後，由本院刑事庭以八十六年度訴字第一三七號判決原告有罪，嗣經臺灣高等
    法院以八十九年度上更(一)字第一六六號判決原告無罪，並經最高法院以九十二年
    度台上字第一七三六號駁回檢察官之上訴確定；被告對原告所提民事損害賠償之
    訴亦經臺灣高等法院民事庭以八十七年度訴字第五十二號判決被告敗訴確定等情
    ，有本院八十六年度訴字第一三七號刑事判決、臺灣高等法院八十九年度上更(一)
    字第一六六號刑事判決、八十七年度訴字第五十二號民事判決、最高法院九十二
    年度台上字第一七三六號刑事判決等件附卷可稽（本院卷第四十頁至第四十二頁
    、第七頁至第十一頁、第六十四頁至第七十頁、第十二頁至第十五頁參照），且
    為被告所不爭執，應堪信為真實；原告主張被告對其有侵權行為，則為被告否認
    。
四、按當事人主張有利於己之事實者，就其事實有舉證之責任，民事訴訟法第二百七
    十七條前段定有明文。又民事訴訟如係由原告主張權利者，應先由原告負舉證之
    責，若原告先不能舉證，以證實自己主張之事實為真實，則被告就其抗辯事實即
    令不能，或其舉證尚有疵累，亦應駁回原告之請求，最高法院十七年上字第九一
    七號著有判例可資參照。又按因故意或過失，不法侵害他人權利者，負損害賠償
    責任；數人共同不法侵害他人之權利者，連帶負損害賠償責任；不法侵害他人之
    名譽者，被害人雖非財產上之損害，亦得請求賠償相當之金額；損害賠償應以填
    補債權人所受損害及所失利益為限。民法第一百八十四條第一項前段、第一百八
    十五條第一項前段、第一百九十五條第一項前段、民法第二百十六條第一項分別
    著有明文。惟被告應連帶負損害賠償責任之要件，須以渠等確有侵權行為為前提
    ，從而原告自應先舉證證明被告等人之行為符合民法第一百八十四條第一項前段
    規範之要件。而民法第一百八十四條第一項前段所指侵權行為之成立，應具備「
　　須有故意過失」、「須有加害行為」、「行為須不法」、「須侵害權利並造成損
　  害」等要件。本件原告所指被告之侵權行為為「對原告提起刑事詐欺告訴、民事
    損害賠償之訴，並聲請對原告之財產假扣押」，惟查：人民有請願、訴願及訴訟
    之權，此為憲法第十六條所明定。憲法十六條既保障人民的訴訟權，則人民認為
　　其私權受侵害時，自得依民事訴訟法的程序，向法院提起民事訴訟，由法院基於
　  中立的第三者地位，審酌兩造提出之事證，判斷法律的真意及權利之歸屬，藉以
    維持私法秩序；若其私權遭侵害有涉及犯罪行為之可能，則對檢察機關提起告訴
　　，亦為人民保護自身權益並伸張公權力之方法。本件原告以其所有位於台北市○
　  ○區○○街八十巷十一弄一號房屋，作為合會開標地點，並由原告向會員收取會
    款，或由會員直接將會款直接匯入原告帳戶，嗣該合會遭人冒標而致被告等人受
    有損失一節，業為原告所不否認，且有本院八十六年度訴字第一三七號刑事判決
    在卷足憑（本院卷第二十七頁、第四十頁背面、第四十一頁正面參照），則被告
    等人據此認為其財產權因原告之犯罪行為而受有損害，對原告提起刑事詐欺告訴
    及民事損害賠償之訴，顯係行使其憲法上之訴訟權利；被告對原告所提訴訟，歷
    經數審級，並由各該審級承辦法官本於雙方提出之事證及其法律上之確信為判決
    ，縱最後判決結果為刑事部分原告無罪確定，民事部分亦駁回被告對原告之請求
    確定，惟被告為刑事告訴或民事起訴之行為既係正當權利之行使，自非不法，難
    謂係造成原告財產上或非財產上權利受損害之加害行為，原告主張被告對其有民
    法第一百八十四條第一項前段之侵權行為，其要件顯有不符。被告等人之行為既
    未對原告構成侵權行為，從而原告主張被告等人係侵害原告名譽之共同侵權行為
　　人，依民法第一百八十四條第一項前段、第一百八十五條第一項前段、第一百九
　  十五條第一項、第二百十六條，請求被告連帶賠償精神慰撫金五十萬元、律師費
    十萬元，共計六十萬元，及自起訴狀繕本送達翌日起至清償日止，按年息百分之
    五計算之利息。洵無理由，應予駁回。
五、本件事證已臻明確，兩造其餘主張舉證及攻擊防禦方法，於判決結果不生影響，
    無庸一一論述，併予說明。
六、據上論結，原告之訴為無理由，依民事訴訟法第七十八條，判決如主文。
中　　　華　　　民　　　國　　九十三　　年　　　一　　　月　　 十九 　　日
                                        臺灣士林地方法院民事第二庭
                                            法      官  王怡雯
右為正本係照原本作成。
如對本判決上訴須於判決送達後廿日內向本院提出上訴狀。
中　　　華　　　民　　　國　　九十三　　年　　　一　　　月　　二十七　　日
                                            法院書記官  陳玉瓊
